---
title: "TP2 de projet sur R"
author: "Moussa Sow Dieme"
date: "2024-04-07"
output: 
  rmdformats::readthedown
---

```{=html}
<style>


body {
  font-family: Consolas,lato,Arial  ;
  font-size: 18px; 
  color: #221575 ;
  max-width: 90%; /* rien ne change */
  margin: 0 auto;
}

.important{
  background-color: #E6F0FF;
  border: 2px solid #CAD3E0;
  border-radius:10px;
  padding: 10px;
}

</style>
```
# Importations et mise en forme

```{r include=FALSE, r,message=FALSE}

library(readxl)
library(questionr)
library(labelled)
library(dplyr)
library(gtsummary)
library(ggplot2)
library(ggpubr) # pour ggboxplot
source("main_TP1.r",local = TRUE, chdir = TRUE) #  juste univarie() et bivarie() du tp 1
 

base_tp2 <- read_excel("../data/Base_TP2.xlsx")


```
`library(readxl)`
`library(questionr)`
`library(labelled)`
`library(dplyr)`
`library(gtsummary)`
`library(ggplot2)`
`library(ggpubr)`
`base_tp2 <- read_excel("../data/Base_TP2.xlsx")`
`source("main_TP1.r",local = TRUE, chdir = TRUE)`

--> on evite ainsi d'executer les graphiques du TP1 

 



# Questions preliminaires
```{r}
paste("Le nombre de ligne de notre base est :",nrow(base_tp2))
paste("Le nombre de colonne de notre base est: ",ncol(base_tp2))
```
# Recodage et labellisation

----- \> avant labelisation

```{r,class.output="important"}
look_for(base_tp2)[,c("pos","label")]

```

## ----\> Labellisation

```{r}

var_label(base_tp2$region)<-"region du producteur"
var_label(base_tp2$departement)<-"departement du producteur"
var_label(base_tp2$sexe)<-"sexe du producteur"
var_label(base_tp2$age)<-"age du producteur"
var_label(base_tp2$sit_mat)<-"situation matrimonial du producteur" 
var_label(base_tp2$si_chef_men)<-"statue du producteur dans le menage "
var_label(base_tp2$ethnie)<-"groupe ethnique du producteur"
var_label(base_tp2$occupation)<-"principal occupation du producteur" 
var_label(base_tp2$formation)<-"niveau de formation du producteur"
var_label(base_tp2$niveau_alphabs)<-"niveau d'aphabetisation du producteur"
var_label(base_tp2$types_varietes)<-"type de variete utilise pour la production de sesame par le producteur"
var_label(base_tp2$types_varietes_1)<-"Utilisateurs de varietes traditionelles "
var_label(base_tp2$types_varietes_2)<-"Utilisateurs de varietes ameliorees "

#======> Les deux variables precedentes decoulent de la variable types_varietes leur existence decoule de la digitalisation du questionnaire !?

var_label(base_tp2$criteres_var)<-"liste des critere de choix des varietes de sesame retenu" 
var_label(base_tp2$criteres_var_1)<-"critere rendement eleve" 
var_label(base_tp2$criteres_var_2)<-"critere taille des grains" 
var_label(base_tp2$criteres_var_3)<-"critere resistence aux maladides ravageurs" 
var_label(base_tp2$criteres_var_4)<-"critere tolerence aux secheresses"
var_label(base_tp2$criteres_var_5)<-"critere tolerence aux inondations"
var_label(base_tp2$criteres_var_6)<-"critere faible charge de travail"
var_label(base_tp2$criteres_var_7)<-"critere faible quantite d'intrants"
var_label(base_tp2$criteres_var_8)<-"critere facile a transformer"
var_label(base_tp2$criteres_var_9)<-"critere haut teneur en huille"
var_label(base_tp2$criteres_var_10)<-"critere haut rendement apres transformations"
var_label(base_tp2$criteres_var_11)<-"critere demande sur le marche"
var_label(base_tp2$criteres_var_12)<-"critere bon gout"
var_label(base_tp2$criteres_var_13)<-"critere belle couleur"
var_label(base_tp2$criteres_var_14)<-"critere haut rendement en fourrage"
var_label(base_tp2$criteres_var_15)<-"critere qualite de fourrage" 
var_label(base_tp2$criteres_var_16)<-"critere autre a preciser" 

```

### Resultat de la labelisation

-----\> apres labelisation

```{r, class.output="important"}
look_for(base_tp2)[,c("pos","label")]

```

## ----\> Recodage

Les variables dont les informations sont incomplete(region,departement,...) ne seront pas recode

```{r}
# copie de la base initial

base_tp2_recode<-as.data.frame(base_tp2) 

# ------------- variable sexe -------------

base_tp2_recode$sexe<-recode_factor(base_tp2_recode$sexe,
                        "1"="Homme",
                        "2"="Femme"

                        )

# ------------- variable sit_mat -------------

base_tp2_recode$sit_mat<-recode_factor(base_tp2_recode$sit_mat,
                        "1"="Marie (e)",
                        "2"="Veuf ve)",
                        "3"="Divorce (e)",
                        "4"="Separe (e)",
                        "5"="Celibataire"
                        )

# ------------- variable si_chef_men -------------

base_tp2_recode$si_chef_men <-recode_factor(base_tp2_recode$si_chef_men,
                                "1" = "femme du chef de ménage",
                                "2" = "chef de ménage",
                                "3" = "fils-fille du chef de ménage",
                                "99" = "Autres"
                                )
# ------------- variable ethnie -------------

base_tp2_recode$ethnie <-recode_factor(base_tp2_recode$ethnie,
                                 "1" = "Wolof",
                                "2" = "Pulaar/Toucouleur",
                                "3" = "Sérère",
                                "4" = "Mandika/Bambara",
                                "5" = "Soninké",
                                "6" = "Diola",
                                "7" = "Manjack",
                                "8"= "Bainouk",
                                "9" = "Maures",
                                "10" = "Balante",
                                "77" = "Autre"
                                )

# ------------- variable occupation -------------
```

### Remarque general sur la variable occupation

Dans le traitement de la variable `occupation`, les options sont limitées aux entiers jusqu'à 66, représentés par les chiffres de 1 à 6. La méthode consiste en l'utilisation d'une fonction nommée `generer_combinaisons()` qui retourne le libellé associé à un entier donné. Deux vecteurs sont utilisés : `all_combinaison_chiffre`, qui contient tous les entiers nécessaires, et `all_combinaison_label`, qui stocke leurs libellés respectifs. Pour ce faire, la fonction `generer_combinaisons()` est appliquée à chaque élément de `all_combinaison_chiffre`. En ce qui concerne le recodage proprement dit, une vérification est effectuée pour déterminer si chaque valeur de la colonne `occupation` dans `base_tp2_recode` correspond à l'une des anciennes valeurs nécessitant un recodage. Cette comparaison est réalisée avec les valeurs de la colonne "ancienne" du dataframe `correspondance_df` à l'aide de la fonction `dplyr::case_when()`. Si une correspondance est identifiée, la valeur de `occupation` dans `base_tp2_recode` est remplacée par la valeur correspondante de la colonne `nouvelle` du dataframe `correspondance_df`. Pour ce faire, la fonction `match()` est utilisée pour trouver l'indice de la valeur correspondante dans le vecteur `nouvelle`, basé sur l'indice de la valeur dans le vecteur `ancienne`. Les valeurs de `occupation` qui ne correspondent à aucune des anciennes valeurs nécessitant un recodage sont conservées inchangées. L'expression `TRUE \~ as.character(base_tp2_recode\$occupation)` dans `case_when()` est employée pour cela.

Dernier remarque, certains modalite de la variable `occupation` comme 22 sont sans interpretation possible.

je me permet de les remplacer par leur equivaleur a un chiffre .

```{r}

# certains producteurs ont plusieurs occupation ecrit sous forme genre 12


correspondances <- c(
  "1" = "Agriculture",
  "2" = "Activités extractives",
  "3" = "Activités de fabrication (Artisanat)",
  "4" = "Activité de transformation",
  "5" = "Production et distribution d'électricité et de gaz",
  "6" = "Production et distribution d'eau, assainissement, traitement des déchets et dépollution"
)
# Fonction pour générer les combinaisons d'occupations
generer_combinaisons <- function(chiffre) {
  # Séparation du nombre en chiffres individuels
  all_chiffre <- strsplit(as.character(chiffre), "")[[1]]
  all_chiffre<-c(all_chiffre,all_chiffre[1])

  # si je suis dans le cas 11 , 22 , 33, ect je garde que le premier chiffre
  if (length(all_chiffre==2)){          # pour pouvoir ecrire all_chiffre[2]
      if (all_chiffre[1]==all_chiffre[2]){
        all_chiffre <- all_chiffre[1] # supression du last
    } 
  }
  # Récupération des libellés correspondant à chaque chiffre
  labels <- correspondances[all_chiffre]
  
  # Retourner les libellés concaténés avec des tirets <<_>>
  return(paste(labels, collapse = "-"))
}

chiffres <- 1:6

# Utilisation de la fonction expand.grid pour générer toutes les combinaisons possibles avec répétition
combinaisons <- expand.grid(chiffres, chiffres)

# Utilisation de paste0 pour combiner les chiffres en nombres a deux chiffres
all_combinaison_chiffre <- paste0(combinaisons$Var1, combinaisons$Var2)

# Ajout des entiers de l'intervalle [1,6]
all_combinaison_chiffre <- c(all_combinaison_chiffre, as.character(1:6))
all_combinaison_label<-sapply(all_combinaison_chiffre, generer_combinaisons) # applique la fonction a chaque element 
        # trop de combinaison sans interet (...)

# Créer un data frame de correspondance
correspondance_df <- data.frame(ancienne = all_combinaison_chiffre, nouvelle = all_combinaison_label)

# Recodage de la variable "occupation"
base_tp2_recode$occupation <- case_when(
  base_tp2_recode$occupation %in% correspondance_df$ancienne ~ 
    correspondance_df$nouvelle[match(base_tp2_recode$occupation, correspondance_df$ancienne)],
  TRUE ~ as.character(base_tp2_recode$occupation)  # <-- conserve toutes les autres valeurs inchangées
)
# ici pas de recode_factor car on <<definit les levels a la volle et non simultanement>>



# ------------- variable formation -------------

base_tp2_recode$formation <-recode_factor(base_tp2_recode$formation,
                                "1" = "Non scolarisé",
                                "2" = "Élémentaires",
                                "3" = "Moyen",
                                "4" = "Secondaire",
                                "5" = "Licence",
                                "6" = "Master",
                                "7" = "Doctorat",
                                "99" = "Ne sait pas"
                                ) 

# ------------- variable niveau_alphabs -------------

base_tp2_recode$niveau_alphabs <-recode_factor(base_tp2_recode$niveau_alphabs,
                                     "0" = "Sans niveau",
                                     "1" = "Sais lire dans une langue",
                                     "2" = "Sais lire et écrire dans une"
                                     )
                                     
# ------------- variable types_varietes -------------

base_tp2_recode$types_varietes <-recode_factor(base_tp2_recode$types_varietes,
                                "1"= "Traditionelles",
                                "2"="Ameliorees",
                                "1 2" = "Traditionelles-Ameliorees",
                                "2 1" = "Traditionelles-Ameliorees"
                                )

# ------------- variable types_varietes_1 -------------

base_tp2_recode$types_varietes_1 <-recode_factor(base_tp2_recode$types_varietes_1,
                                "0"=" NON",
                                "1"="Oui"
                                )

# ------------- variable types_varietes_2 -------------

base_tp2_recode$types_varietes_2 <-recode_factor(base_tp2_recode$types_varietes_2,
                                "0"=" NON",
                                "1"="Oui"
                                )

# ------------- variable criteres_var -------------

# pas de recodage,c'est une liste des criteres retenu par le producteur

# ------------- variable criteres_var_nb , nb in [1,16] -------------

for (i in 1:16){
nom_var<-paste("criteres_var_",i,sep="")
base_tp2_recode[[nom_var]] <-recode_factor(base_tp2_recode[[nom_var]], # Technique du TP1
                                "0"="Non",
                                "1"="Oui"
)
                                
}
  
```

## Resultat du recodage

```{r, class.output="important"}
head(base_tp2_recode)

# la variable niveau_alphabs contient de base des valeurs NA
    
```

```{r, class.output="important"}
base_tp2_recode %>%
  select( criteres_var_1: criteres_var_16)%>%
  head()
```

# Analyses descriptives
## Repartition suivant l'age
```{r}
univarie(projet_=base_tp2_recode,"age",tableau=TRUE,histogramme=TRUE,boite_moustache=TRUE)
```

<center>Interpretation </center>
Les producteurs ont une moyenne d'age de 48 ans et un age median de 49 ans
```{r}
tableau_effectifs
```
## Repartition suivant le sexe
``` {r}
ggboxplot(base_tp2_recode,
x = "sexe", y = "age",
color = "sexe", palette = c("#288EF2", "#F22222"),
add = "jitter", shape = "sexe"
)
```

```{r}

univarie(projet_=base_tp2_recode,"sexe",tableau=TRUE,diagramme_circulaire=TRUE,diagramme_baton=TRUE)
```
<center>Interpretation</center>
Il y'a presque deux fois plus de producteur Homme que de producteur Femme.
```{r}
tableau_effectifs
```
## Repartition suivant le statut dans le menage
```{r}
univarie(projet_=base_tp2_recode,"si_chef_men",diagramme_circulaire=TRUE)
```
```{r}
tableau_effectifs
```
<center>Interpretation</center>
pres de la moitie des producteurs ne sont pas des chef de menages, ce sont soit
des femmes de chef de menage soit fils ou fille du chef de menage, on est alors 
tente de verifier la proportion de femme producteur chef de menage
```{r}
tableau_effectifs
bivarie("sexe","si_chef_men",tableau=TRUE,projet_=base_tp2_recode,nuage_point=TRUE)
resultats
```
<center>Interpretation</center>
Une seul femme producteur est chef de menage


## Repartition suivant l'occupation
```{r}
# dans ma fonction univarie() j'avais pas prevu que mes colonnes auront des labels (v2 ...)
univarie(projet_=base_tp2_recode,"occupation",diagramme_circulaire=TRUE,tableau=TRUE)
``` 
```{r}
tableau_effectifs
```
<center>Interpretation</center>
Les agriculteurs sont largement dominant avec pres de 92% des effectifs.

## Repartition suivant le type de variete utilise
```{r}
univarie(projet_=base_tp2_recode,"types_varietes",diagramme_baton  =TRUE,tableau=TRUE)
```
<center>Interpretation</center>
Les varietes traditionelles sont largement plebicite tandisque un melange entre variete traditionelles et variete amelirer n'est que tres peu solicite

## Repartition suivant le critere retenu
```{r}
# En construction

```